臺灣高等法院臺中分院民事判決　九十年度上字第四○二號
　　　上　訴　人　甲○○
　　　法定代理人　乙○○
　　　訴訟代理人　丙○○
右當事人間清償借款事件，上訴人對於中華民國九十年四月十二日臺灣臺中地方法院
九十年訴字第二二號第一審判決提起上訴，本院判決如左：
      主      文
上訴駁回。
第二審訴訟費用由上訴人負擔。
      事實及理由
一、本件被上訴人起訴主張：訴外人葉寶珠於民國八十四年九月二十日邀同上訴人為
    連帶保證人，向被上訴人借款新台幣（下同）一百八十二萬元，約定應按月平均
    攤還本息，利率按年息百分之八點八計算，如有逾期，逾期在六個月以內者，按
    上開利率百分之十，超過六個月者，按上開利率百分之二十計付違約金，並約定
    如有約定書第二條第一款所約定，不依約付息或清償本息時，即喪失一切債務之
    期限利益，全部債務視為到期，詎訴外人葉寶珠自八十九年三月二十日起即未依
    約攤還本息，依上開約定，債務應視為全部到期，計尚欠本金一百六十七萬一千
    零三元本金、及利息暨違約金，按系爭債務立約人包括借款人及連帶保證人，約
    定書之約款對連帶保証人之上訴人自有拘束力，訴外人葉寶珠自八十九年三月二
    十日起既未依約攤還本息，即無期限利益而言，自無上訴人所辯稱仍得主張期限
    利益之情形，爰依連帶債務保證法律關係，請求上訴人應給付被上訴人一百六十
    七萬一千零三元，及自八十九年三月二十日起至清償日止，按年息百分之八點八
    計算之利息，並自八十九年四月二十一日起至清償日止，逾期在六個月以內者，
    按上開利率百分之十，超過六個月者，按上開利率百分之二十計付違約金等語，
    原審為被上訴人勝訴判決，上訴人不服提起本件上訴，被上訴人於本院聲明，求
    為判決：駁回上訴。
二、上訴人則以：按民法第七四二條第一項規定：「主債務人所有之抗辯，保證人得
    主張之。」、同條第二項規定：「主債務人拋棄其抗辯者，保證人仍得主張之。
    」，是主債務人拋棄期前清償抗辯權時，保證人仍得主張期限利益，不受主債務
    人拋棄其抗辯之拘束，又期限利益屬民法債編第二章第二十四節保證所規定之保
    證人之權利，雖上訴人於簽約時亦拋棄上開抗辯權，但新增之民法第七百三十九
    條之一規定，於民法債編修正施行前成立之保證，亦適用之，民法第三百十六條
    規定，既非該條所訂得預先拋棄之權利，則上開約定書第二條第一款之約定，顯
    然違反民法第七百三十九條之一之規定，應屬無效，又期限利益，不過使債務人
    得於清償期限屆至前暫緩清償而已，並非根本否認債權人之債權，原審以：「期
    限利益並非民法債編第二章第二十四節保證所規定之保證人之權利，故無不得預
    先拋棄之限制。」，惟期限利益何以非屬債編保證節內所規定之保證人之權利？
    保證人之權利，何以區分保證節內有無規定而異其保護？並未見說明，殊難索解
    ，按民法第七三九條之一之法條文字：「本節所規定保証人之權利．．．」，所
    以有「本節所規定」這五字，旨在與債編第二十四節之一人事保證有所區別，並
    非就保證人之權利，因保證節內有無規定而異其保護，否則其法條文字必寫為「
    本一節所規定之保證人權利．．．」，故原審所認定保證節內之保證人權利，不
    得預先拋棄，反之保證節外之保證人權利，可以預先拋棄，此等法律見解，尚有
    誤會等語，上訴人不服原審判決，提起本件上訴，於本院聲明，求為判決：(一)原
    判決廢棄。(二)被上訴人在第一審之訴駁回。
三、被上訴人主張：訴外人葉寶珠於八十四年九月二十日邀同上訴人為連帶保證人，
    向被上訴人借款一百八十二萬元，約定應按月平均攤還本息，利率按年息百分之
    八點八計算，如有逾期，逾期在六個月以內者，按上開利率百分之十，超過六個
    月者，按上開利率百分之二十計付違約金，而訴外人葉寶珠自八十九年三月二十
    日起即未依約攤還本息，計尚欠上開本金、利息及違約金等情，業據被上訴人提
    出系爭借款借據、及貸款本息攤還表等件為証，並為上訴人所不爭執，堪信被上
    訴人此部分主張為真實，惟被上訴人主張依系爭借據約定書第二條第一款約定，
    立約人如不依約付息或清償本息時，即喪失一切債務之期限利益，全部債務視為
    到期，上訴人為連帶保証人亦為立約人，訴外人葉寶珠既未依約攤還本息，全部
    債務視為到期，上訴人自應負全部清償之責一節，則為上訴人所爭執，並以上詞
    置辯。
四、經查：依系爭借據其他約定事項載明：「借款人及保證人均願切實遵守另於本借
    壉背面與貴行訂立之約定書所列各條款，並將該約定書視為本借據之一部。」，
    又依借據背面約定書第二條第一款約定：「立約人如不依約付息或清償本金時，
    即喪失一切債務之期限利益，全部債務視為即時到期。」等語，有該借據一紙在
    卷可稽，上訴人與訴外人葉寶珠均為系爭借款之立約人，並已親自簽名同意願遵
    守上開之約定，即就系爭借款如有不依約付息或清償本金之情事時，即喪失一切
    債務之期限利益，亦即分期償還之利益，而就系爭債務負全部清償之責，上訴人
    清償系爭借款之義務與借款人葉寶珠並無所軒輊，衡以系爭借據約款為私法契約
    行為，上訴人既已同意上開約款事項，依私法自治原則，即無所謂拋棄權利之情
    事。按民法債編保證節所規定保証人之權利，除法律另有規定外，不得預先拋棄
    ；又主債務人拋棄其抗辯者，保證人仍得主張之。民法第七百三十九條之一、第
    七百四十二條第二項固有明文。惟本件上訴人與主債務人葉寶珠既均同意上開約
    定，難認上訴人有預先拋棄其保証人之權利、或主債務人葉寶珠有拋棄其抗辯之
    情事，雖系爭借款清償期為九十九年九月二十日，惟立約人既已違背上開約定，
    未按期繳納本息，即應遵守其承諾對系爭債務負全部清償之責，上訴人辯稱：上
    開約款違反民法第七百三十九條之一、第七百四十二條第二項規定，應屬無效云
    云，核有誤解，上訴人所辯，應不足採。
五、綜上所述；被上訴人依消費借貸連帶保證法律關係，請求上訴人應給付系爭借款
    尚欠之一百六十七萬一千零三元，及自八十九年三月二十日起至清償日止，按年
    息百分之八點八計算之利息，並自八十九年四月二十一日起至清償日止，逾期在
    六個月以內者，按上開利率百分之十，超過六個月者，按上開利率百分之二十計
    付違約金，為有理由，應予准許，原審以被上訴人請求，核屬有據，予以准許，
    核與法相符，上訴人猶執詞上訴，為無理由，應予駁回。
六、本案事實已臻明確，兩造其餘攻擊防禦方法，不足以影響本判決結果，爰不一一
    論述，併此敘明。
據上論結：本件上訴為無理由，依民事訴訟法第四百四十九條第一項、第七十八條判
決如主文。
中　　　華　　　民　　　國　　九十一　　年　　　二　　　月　　　四　　　日
~B1民事第四庭審判長法　官　黃斐君
~B2　　　　　　　　法　官　陳蘇宗
~B3　　　　　　　　法　官　張浴美
右為正本係照原本作成。
如對本判決上訴，須於收受判決送達後二十日內向本院提出上訴書狀，其未表明上訴
理由者，應於提出上訴後二十日內向本院提出上訴理由書（須按他造人數附具繕本）
，並繳納送達用雙掛號郵票拾份（每份參拾肆元）。
上訴時應提出委任律師或具有律師資格之人之委任狀；委任有律師資格者，另應附具
律師及格證書及釋明委任人與受任人有民事訴訟法第四百六十六條之一第一項但書或
第二項（詳附註）所定關係之釋明文書影本。
~B 　 　　　　　　書記官　謝雅惠
中　　　華　　　民　　　國　　九十一　　年　　　二　　　月　　　五　　　日
附註：
民事訴訟法第四百六十六條之一（第一項、第二項）
對於第二審判決上訴，上訴人應委任律師為訴訟代理人。但上訴人或其法定代理人具
有律師資格者，不在此限。
上訴人之配偶、三親等內之血親、二親等內之姻親，或上訴人為法人、中央或地方機
關時，其所屬專任人員具有律師資格並經法院認為適當者，亦得為第三審訴訟代理人
。
                                                                        Ｈ
